【裁判字號】    97,易,47
【裁判日期】    970417
【裁判案由】    詐欺
【裁判全文】
臺灣花蓮地方法院刑事判決                97年度易字第47號
公  訴  人  臺灣花蓮地方法院檢察署檢察官
被      告  丙○○
上列被告因詐欺案件，經檢察官提起公訴（97年度偵字第13號、
第16號），本院判決如下：
    主  文
丙○○犯詐欺取財罪，處有期徒刑壹年陸月，減為有期徒刑玖月
；又犯詐欺取財罪，處有期徒刑壹年，減為有期徒刑陸月。應執
行有期徒刑壹年。
    事  實
一、丙○○為址設花蓮縣光復鄉○○路76號1 樓「嘉潔企業社」
    之負責人，曾於民國84年間因詐欺、竊盜等案件，經法院判
    處應執行有期徒刑9 月確定，並於85年10月13日因徒刑執行
    完畢出監，又於96年間因詐欺案件，經法院分別判處有期徒
    刑3月、1年4月確定，並減刑為應執行有期徒刑9月，尚未執
    行（不構成累犯）。詎不知悔改，基於意圖為自己不法所有
    之犯意，於95年12月間趁曾惠蘭幫其代工聖誕樹飾品之機會
    ，透過曾惠蘭認識曾惠蘭之父母丁○○、甲○○，乃在花蓮
    縣光復鄉○○路丙○○之工廠等處，接續向曾惠蘭等三人佯
    稱代工面膜利潤較高，但需要繳納面膜包裝機台之保證金、
    面膜包裝機台更新及渠等可開設新公司，其會將面膜訂單交
    由渠等生產等，致使曾惠蘭等三人信以為真，陷於錯誤，先
    於96年1月間某日，由甲○○交給曾惠蘭新臺幣（下同）6萬
    元轉交給丙○○作為面膜包裝機台之保證金，復於同年2 月
    間，甲○○與曾惠蘭並與丙○○簽訂面膜包裝事業合作契約
    書2 份，甲○○再繳給丙○○18萬元，作為甲○○、曾惠蘭
    面膜包裝機台更新需補足之保證金，甲○○復因丙○○謊稱
    因機台太大，無法搬進甲○○住處，要另外設立公司租廠房
    放機台，而陸續繳交20萬8 千元，作為丙○○所稱設立「勝
    發公司」之資本，丁○○亦因丙○○藉稱設立公司資金不足
    ，而繳交9 萬元給丙○○後，復因丙○○稱渠等均住在花蓮
    ，所以要在花蓮再以丁○○之名義開一家「宇臻公司」云云
    ，丁○○又於96年3月間某日拿20萬元給丙○○作為設立「
    宇臻公司」之資本，後再稱資金不足還需要錢，然為丁○○
    所拒絕並要求其還款，丙○○雖同意於96年4 月17日還款72
    萬3 千元，並與丁○○簽訂協議書辦理公證，然並未依約履
    行，並多次藉詞推託拒絕還款，曾惠蘭等人始知受騙。
二、丙○○又基於意圖為自己不法所有之犯意，於96年3 月間某
    日在更生日報刊登服飾銷售徵人廣告，適有乙○○於同年月
    20日看到該廣告而前往應徵，丙○○告知批發衣服販賣利潤
    較高，且可以幫忙找攤位，乙○○即於同年22日向丙○○批
    發6萬7千元之服飾，嗣因擺攤生意不好，丙○○即向乙○○
    佯稱已取得「芳士倫」、「明展」、「富溢」、「法國娃娃
    」、「瑪德林」、「上田」等品牌服飾之代理權，與其一起
    合資開店經營比較有利潤，但1家店要保證金20萬元、2家店
    只要保證金30萬元，致乙○○誤以為真，而於同年月28日與
    丙○○簽訂「嘉潔企業服飾合作契約書」（簽約日期誤載為
    96年3月27日），交給丙○○10 萬元作為保證金，並將之前
    批發之服飾退還給丙○○，該批發服飾貨款6萬7千元則改為
    開店之保證金，嗣乙○○又陸續交給丙○○13萬3 千元，湊
    足2間店之保證金30 萬元，然丙○○雖曾帶乙○○尋找合適
    之店面，然均以地點不好等理由推託，因未能找到店面開店
    ，且未曾提供代理品牌之服飾供銷售，乙○○始知遭騙，雙
    方即同年4月11日合意解除契約，並約定應於同年4月14日返
    還保證金，詎丙○○並未依約履行，一再更改還款之時間，
    亦均藉詞推託拒絕還款。
三、案經被害人曾惠蘭、丁○○、乙○○訴由臺灣花蓮地方法院
    檢察署檢察官偵查起訴。
    理  由
壹、證據能力：
一、按刑事訴訟法第159條第1項規定：被告以外之人於審判外之
    言詞或書面陳述，除法律有規定者外，不得作為證據。被告
    以外之人於偵查中向檢察官所為之陳述，除顯有不可信之情
    況者外，得為證據，同法第159條之1第2 項定有明文。本案
    被告丙○○於本院準備程序中均同意被害人即證人曾惠蘭、
    丁○○、乙○○於偵查中之陳述為證據，且本院審酌其等陳
    述時所處之狀況，並無有受外力不當干擾之情事，且無顯有
    不可信之情形，依刑事訴訟法第159條之1第2 項之規定，認
    為其等於偵查中之陳述均有證據能力。
二、又本案認定事實所引用之本件卷證所有文書證據，檢察官及
    被告並未主張排除前開書證之證據能力，且迄於本院言詞辯
    論終結前均未表示異議，是本案認定事實所引用之本件卷證
    所有文書證據，亦均認為有證據能力，合先敘明。
貳、實體部分：
一、犯罪事實一部分
（一）訊據被告矢口否認有何檢察官所指詐欺被害人曾惠蘭、丁○○、甲○○之犯行，辯稱：係因面膜包裝的機器太大無
      法搬入甲○○的住家，伊有請會計師辦理設立公司，伊本
      身也有出資，後來公司沒辦法設立，會計師只願退還部分
      的錢，有告訴他們96年6月2日可以還錢，並未詐欺云云。
（二）經查，上揭事實業據被害人即證人曾惠蘭、丁○○、甲○○分別於檢察官偵訊及本院審理時證述明確，復有（嘉潔
      企業）面膜包裝事業合作契約書影本2份、取款憑條影本3
      張、許正次公證人事務所公證書1 份等附卷可證，堪信為
      真實。被告雖以前揭情詞置辯，然被告與曾惠蘭、甲○○
      簽訂（嘉潔企業）面膜包裝事業合作契約書後，均未曾交
      付面膜包裝的機台給曾惠蘭、甲○○操作使用，且被告於
      於收受甲○○、丁○○交付設立「勝發公司」、「宇臻公
      司」之資金後，若果真有心成立上開公司，自應將設立公
      司之相關資料送請會計師查核簽證後，再向經濟部申請設
      立登記，然被告迄今均無法提出其曾經委託會計師辦理上
      開公司之相關資料，且於本院審理時亦自承：沒有送件當
      然沒有資料，會計師只有給我查詢資料等語（見本院卷第
      67頁），可見被告根本就沒有申請設立上開公司，況若事
      後未能成立公司，扣除一些必要費用後，被告亦應將該其
      收受之資金返還，然被告在96年1月間起至3月間止收受丁○○、甲○○陸續交付之72萬3千元後，至同年4月13日簽
      訂協議書同意於同年月17 日返還上開收受之金錢，不到1
      個月的時間即未能履行協議內容還錢，被告雖於檢察官偵
      訊及本院準備程序中均曾允諾要還錢，然均一再設詞推託
      ，迄今均未返還分文，足證被告接續對被害人曾惠蘭等人
      佯稱所謂要成立公司、租廠房放置機台及代工面膜云云，
      均係被告對曾惠蘭、丁○○、甲○○等人施用詐術之方法
      ，致甲○○、丁○○陷於錯誤而交付金錢給被告，是被告
      之詐欺犯行，應堪認定，其上開辯解均係事後卸責之詞，
      不足採信。
二、犯罪事實二部分
（一）訊據被告亦矢口否認有何檢察官所指詐欺被害人乙○○之
      犯行，辯稱：伊有去找一間店面，付定金5 千元給屋主，
      後來乙○○說不喜歡該店面，又再找幾間店面，其中林森
      路上店面的定金3 千元還是伊付的，後來乙○○夫妻到伊
      公司去吵說不要做了，所以無法開服飾店不是伊的責任，
      伊因此事奔波勞累，現又被告詐欺，所以不還錢云云。
（二）經查，被害人即證人乙○○指稱被告向其聲稱已取得「芳
      士倫」、「明展」、「富溢」、「法國娃娃」、「瑪德林
      」、「上田」等品牌服飾之代理權，但後來該品牌之服飾
      均未送到等語，雖為被告所否認，然據被告與被害人乙○○簽訂之2份「嘉潔企業服飾合作契約書」第1條確有由甲
      方（即嘉潔企業社）提供「芳士倫」、「明展」、「富溢
      」、「法國娃娃」、「瑪德林」、「上田」等品牌之服飾
      開店展售之約定，可見乙○○指稱被告向其聲稱已取得上
      開品牌服飾之代理權等語，應堪採信，然被告自始均未能
      提出其已取得上開品牌服飾代理權之相關證明，是被告是
      否能於開店後提供上開品牌之服飾銷售已非無疑。
（三）又被告自始即無意與被害人乙○○合資經營服飾店等情，
      業據乙○○於本院審理時證稱：「（為何後來沒辦法經營
      下去？）我們有去看了幾家店面，我也付了一家3 千元定
      金，被告付了一家5 千元的定金，她打電話給我說要跟房
      東簽約，要我先生領3 萬元給她付租金，我先生也拿錢給
      被告，後來我打電話給房東，但房東說沒有去光復也沒有
      拿到3萬元租金，後來我們跟被告要回這3萬元，她才去領
      」、「（你們付3000元定金的店面為何沒有經營？）因為
      被告說那間店地點不好，所以不要在那邊做，她建議到中
      正路上的一個店面做，她說她要把店面買下來，我去那間
      店詢問是不是要結束營業了，但店老闆說他們一直有租，
      沒有說不要做，後來我反問被告妳不是要買店面嗎，被告
      說已經在代書那邊處理，我就知道這是一場騙局」等語（
      見本院卷第63、64頁）屬實，且參以被告與乙○○於96年
      3月28日簽訂上開合作契約至解除契約之日即同年4月11日
      止（見卷附之嘉潔企業服飾解約申請書影本2 份），期間
      不過短短的半個月的時間而已，可見被告自始即無意與乙○○合資開店經營，且被告在解除契約並同意於4 月14日
      返還保證金後，並未依約履行，一再變更還款之期限，後
      又簽發2 張面額分別為10萬元、20萬元之本票給乙○○，
      亦未能兌現，此有乙○○提出之本票影本2 張附卷可證，
      嗣被告雖於檢察官偵訊及本院準備程序中均曾允諾要還錢
      ，然均一再設詞推託，迄今未能返還分文，足見被告係以
      合資開店為誘餌，騙取保證金後，再藉以種種理由不履行
      合作契約，於合意解除契約後，即拒不返還保證金等方法
      ，達到騙取保證金之目的，是被告上開詐欺犯行已堪認定
      ，被告上開辯解均無足採信。
三、綜上所述，被告利用被害人曾惠蘭等人急需工作之機會，先
    後對被害人佯稱面膜代工需繳交機台保證金、設立公司需要
    資金，或合資開設服飾店需繳交保證金之方式，詐騙被害人
    之金錢，且事後與被害人解除契約後，又拒絕將其收受之資
    金或保證金返還被害人，足證被告自始即有詐欺之故意，其
    前開辯稱，均不足採信。本案事證明確，被告犯行堪以認定
    ，應予依法論科。
四、核被告上開所為，均係犯刑法第339條第1項之詐欺取財罪。
    被告所犯上開2 罪之犯意各別，手法不同，應予分論併罰。
    爰審酌被告前有詐欺、竊盜等前案紀錄，有臺灣高等法院被
    告前案紀錄表1 份在卷可佐，素行非佳，利用被害人急需工
    作之機會，詐騙被害人之金額，造成被害人之金錢損失不少
    ，且事後謊稱可歸還詐騙之金額，卻一再設詞推託拒絕還錢
    ，犯後又飾詞狡辯，毫無悔意，態度不佳等一切情狀，分別
    量處如主文所示之刑。又被告本件犯罪時間均在96年4 月24
    日以前，所犯上開2罪，均合於中華民國96 年罪犯減刑條例
    第2條第1項第3款規定，均應減其宣告刑2 分之1，並定其應
    執行之刑，以示儆懲。
據上論斷，應依刑事訴訟法第299條第1項前段，刑法第339條第1
項、第51條第5款，中華民國96年罪犯減刑條例第2條第1項第3款
、第7條第1項、第10條第1項，判決如主文。
本案經檢察官王怡仁到庭執行職務。
中    華    民    國    97    年    4     月    17    日
                  刑事第三庭    審判長法  官  李世華
                                      法  官  張嘉芬
                                      法  官  許乃文
上列正本證明與原本無異。
如對本判決不服，應於送達後10日內，向本院提出上訴狀（上訴
狀應記載具體上訴理由並應抄附繕本）告訴人或被害人如對於本
判決不服者，應具備理由請求檢察官上訴，其上訴期間之計算係
以檢察官收受判決正本之日期為準。
中    華    民    國    97    年    4     月    17    日
                                      書記官
附錄本判決論罪之法律條文：
中華民國刑法第339條：
意圖為自己或第三人不法之所有，以詐術使人將本人或第三人之
物交付者，處5年以下有期徒刑、拘役或科或併科1千元以下罰金
。
以前項方法得財產上不法之利益或使第三人得之者，亦同。
前二項之未遂犯罰之。


司法院資訊處製作；財團法人民間司法改革基金會備份。
